【裁判字號】    96,訴,1297
【裁判日期】    970514
【裁判案由】    毒品危害防制條例
【裁判全文】
臺灣臺南地方法院刑事判決              96年度訴字第1297號
公  訴  人  臺灣臺南地方法院檢察署檢察官
被      告  庚○○
指定辯護人  本院公設辯護人甲○○
上列被告因毒品危害防制條例案件，經檢察官提起公訴（96年度
偵字第4035號），本院判決如下：
    主  文
庚○○販賣第一級毒品，處有期徒刑拾伍年肆月。如附表所示犯
罪所得合計新臺幣肆仟伍佰元沒收，如全部或一部不能沒收時，
應以其財產抵償之。扣案之0000000000號行動電話（
含ＳＩＭ卡壹枚）壹支沒收。
    事  實
一、庚○○綽號「阿娟」、「姊仔」，於如附表所示之時間、地
    點，基於反覆販賣第一級毒品海洛因之犯意，以其所有之0
    000000000號行動電話，作為販賣及轉讓毒品之聯
    絡工具，以每小包海洛因新臺幣（下同）五百元至一千元不
    等之代價，接續販賣予己○○、戊○○、陳彥彰、丙○○等
    人施用。嗣經警上線監聽，經扣得庚○○所有之00000
    00000號行動電話壹支（含ＳＩＭ卡一枚），始查獲上
    情。
二、案經臺南縣警察局永康分局報告臺灣臺南地方法院檢察署檢
    察官偵查起訴。
    理  由
壹、程序部分：
一、按被告以外之人於審判外之言詞或書面陳述，除法律有規定
    者外，不得作為證據，刑事訴訟法第一百五十九條第一項固
    有明文。惟被告以外之人於審判外之陳述，雖不符同法第一
    百五十九條之一至之四規定，而經當事人於審判程序同意作
    為證據，法院審酌該言詞陳述或書面陳述作成時之情況，認
    為適當者，亦得為證據。又當事人、代理人或辯護人於法院
    調查證據時，知有第一百五十九條第一項不得為證據之情形
    ，而未於言詞辯論終結前聲明異議者，視為有前項之同意，
    同法第一百五十九條之五規定甚明。查證人己○○、戊○○
    、陳彥彰、丙○○及蔡素雲於警詢所為之證述，均屬被告庚○○以外之人於審判外之陳述，然前開證人於警詢所為之證
    述，業經檢察官、被告及辯護人於本院九十七年四月三十日
    審理期日進行調查證據時不爭執其證據能力，而本院考量前
    開證人於警詢證述時均有全程錄音，所述亦屬其等親身經驗
    之事，認前開證人於警詢證述之內容得為證據。
二、次按詰問權係指訴訟上當事人有在審判庭輪流盤問證人，以
    求發現真實，辨明供述證據真偽之權利。於現行刑事訴訟制
    度之設計，以刑事訴訟法第一百六十六條以下規定之交互詰
    問為實踐，屬於人證調查證據程序之一環；與證據能力係指
    符合法律所規定之證據適格，而得成為證明犯罪事實存在與
    否之證據適格，性質不同。偵查中檢察官為蒐集被告犯罪證
    據，訊問證人在於確認被告嫌疑有無及內容，與審判期日透
    過當事人攻防，調查證人認定事實之性質及目的有別。偵查
    中訊問證人，法無明文必須傳喚被告使之得以在場；刑事訴
    訟法第二百四十八條第一項前段雖規定「如被告在場者，被
    告得親自詰問」，事實上亦難期被告有於偵查中行使詰問權
    之機會。此項未經被告詰問之被告以外之人於偵查中向檢察
    官所為之陳述，依刑事訴訟法第一百五十九條之一第二項規
    定，原則上屬於法律規定為有證據能力之傳聞證據，於例外
    顯有不可信之情況，始否定其證據能力（最高法院九十六年
    度台上字第四三六五號判決要旨參照）。本案證人己○○、
    戊○○、陳彥彰、丙○○及蔡素雲於偵查中具結證述之內容
    ，亦未見有何顯不可信之情形，依上開意旨，自得為證據，
    均合先敘明。
三、又被告庚○○所使用門號0000000000號之行動電
    話監聽譯文及通聯調閱查詢單（見警卷第二九頁至第三四頁
    及第三五頁至第五三頁），係依據臺灣臺南地方法院檢察署
    九十五年乙○朝審監字第○○一三九八號及九十五年乙○朝
    審監（續）字第○○一六九四號通訊監察書而來（見警卷第
    六八頁、第七十頁），屬於依法定程序執行通訊監察所取得
    之派生證據，且經本院於審理期日時依法提示予被告及辯護
    人表示意見時，被告及辯護人亦均不爭執監聽譯文內容之合
    法性及真正（最高法院九十五年度臺上字第三一二八號判決
    意旨參照），此外，亦無其他事實顯示係公務員因違法蒐證
    所取得、偽造、變造或登載不實之證據，自均有證據能力。
貳、實體部分：
一、訊據被告庚○○對於前開犯罪事實均坦承不諱（見本院九十
    七年四月三十日審判筆錄第三頁），核與證人己○○、戊○○、陳彥彰於警、偵訊之證述相符（見臺灣臺南地方法院檢
    察署九十六年度偵字第四○三五號偵卷第四頁至第五頁、警
    卷第九頁至第十一頁；偵卷第十二頁、警卷第十二頁至十四
    頁；偵卷第十三頁、警卷第十七頁至第二十頁），復有被告
    所持用之0000000000號行動電話門號之監聽譯文
    、通聯調閱查詢單（見警卷第二九頁至第三四頁及第三五頁
    至第五三頁）及臺灣臺南地方法院檢察署九十五年乙○朝審
    監字第○○一三九八號及九十五年乙○朝審監（續）字第○○一六九四號通訊監察書（見警卷第六八頁及第七十頁）附
    卷可佐，足證被告確有如附表編號一至三所示販賣第一級毒
    品海洛因之犯行。被告固另辯稱：「我沒有賣丙○○那麼多
    次，只有二、三次」，「我是幫他拿三、四次，每次五百元
    」等語（見本院九十七年四月三十日審判筆錄第四頁及偵卷
    第二六頁），而證人丙○○於警詢中證稱：「我都是用家裡
    電話聯絡，阿娟的電話是0000000000號」等語（
    見警卷第二二頁），參酌通聯譯文中關於被告庚○○與證人
    丙○○僅有聯絡一次之次數，其係載明「Ｂ：娟阿…你在家
    …跟你拿五。Ａ：有。Ｂ：到了打給你。Ａ：嗯」等語，有
    該通聯譯文一份附卷可佐（見警卷第三一頁），而上開「五
    」之意義，經核與被告供稱每次五百元乙節互核相符，故應
    係指證人丙○○向被告購買五百元之海洛因而言，則依嚴格
    證據法則以觀，仍應作對被告有利之認定，故關於被告販賣
    予丙○○之次數，就卷內現存之資料以觀，應僅為一次，而
    該次販賣所得則為五百元，從而，被告於附表編號四販賣第
    一級毒品海洛因之犯行，亦堪以認定。末查：前開證人所述
    係多以每包五百元至一千元之價格向被告購買第一級毒品，
    足徵各毒品之價格非微，而販賣第一級毒品之最輕本刑為無
    期徒刑，罪責非輕，且為警方嚴加查緝之重點，此乃眾所周
    知之事，是以，販賣第一級毒品者，若非有利可圖，應無甘
    冒被供出來源或被檢警查緝法辦而受重刑處罰之危險，而以
    平價或低價販賣毒品之理，足證被告販賣第一級毒品海洛因
    確有營利之意圖至為明顯。綜上各情相互酌參，足證被告前
    開自白應與事實相符而可採信，是以，本件事證已臻明確，
    被告前開犯行，洵堪認定。
二、論罪科刑：
（一）、按海洛因係屬毒品危害防制條例第二條第二項第一款所
        列之第一級毒品，依法不得持有及販賣。核被告所為，
        係犯毒品危害防制條例第四條第一項之販賣第一級毒品
        罪。其於販賣前持有第一級毒品海洛因之低度行為，為
        其販賣之高度行為所吸收，不另論罪。次按九十五年七
        月一日修正施行後刑法業已刪除連續犯之規定，考之修
        正立法理由係認「至連續犯之規定廢除後，對於部分習
        慣犯，例如竊盜、吸毒等犯罪，是否會因適用數罪併罰
        而使刑罰過重產生不合理之現象一節，在實務運用上應
        可參考德、日等國之經驗，委由學界及實務以補充解釋
        之方式，發展接續犯之概念，對於合乎『接續犯』或『
        包括的一罪』之情形，認為構成單一之犯罪，以限縮數
        罪併罰之範圍，用以解決上述問題」之說明；復按刑事
        法若干犯罪行為態樣，本質上原具有反覆、延續實行之
        特徵，立法時既予特別歸類，定為犯罪構成要件之行為
        要素，則行為人基於概括之犯意，在密切接近之一定時
        、地持續實行之複次行為，倘依社會通念，於客觀上認
        為符合一個反覆、延續性之行為觀念者，於刑法評價上
        ，即應僅成立一罪，學理上所稱「集合犯」之職業性、
        營業性或收集性等具有重複特質之犯罪均屬之，例如經
        營、從事業務、收集、販賣、製造、散布等行為概念者
        是（最高法院九十五年臺上字第一０七九號判決意旨可
        資參照）。準此，被告如事實欄販賣第一級毒品之行為
        ，應屬於接續犯無訛。
（二）、次按刑法第五十九條規定，犯罪之情狀可憫恕者，得酌
        量減輕其刑，同法第五十七條規定，科刑時應審酌一切
        情狀，尤應注意所列十款事項，作為科刑重輕之標準，
        兩條適用上固有區別，惟所謂「犯罪之情狀」與「一切
        情形」云云，並非有截然不同之領域，於裁判上酌減其
        刑時，應就犯罪一切情狀（包括第五十七條所列舉之十
        款事項），予以全盤考量，審酌其犯罪有無可憫恕之事
        由（即判例所稱有特殊之原因與環境等等，在客觀上足
        以引起一般同情，以及宣告法定低度刑，是否猶嫌過重
        ），以為判斷。故適用第五十九條酌量減輕其刑時，並
        不排除第五十七條所列舉十款事由之審酌，惟其程度應
        達於確可憫恕，始可予以酌減（最高法院七十年度第六
        次刑事庭會議決議參照）。查被告於案發當時係因高中
        肄業之智識程度及因自己有施用毒品而無錢購買毒品等
        因素，而萌生交易毒品之行為，然其販賣所得並未因此
        獲取暴利，復參以被告於本院審理時坦承犯行，毫無推
        卸責任之舉，深具悔意，因此，本院考量上情，認依其
        犯罪參與程度、獲利情形等情顯可憫恕，客觀上足以引
        起一般人同情，倘量處法定本刑無期徒刑仍嫌過重，而
        有情輕法重之虞，依前開說明，應依刑法第五十九條之
        規定，酌減其刑。
（三）、爰審酌被告素行尚可，復參酌被告為謀求私利，從事毒
        品販賣，令買受毒品者沉迷於毒癮，無法自拔外，輕則
        戕害個人身心，重則因缺錢買毒而引發各式犯罪，實為
        多種犯罪之源頭，對國家、社會、個人之傷害可謂至深
        且鉅，暨考量依目前證據調查結果顯示被告販賣毒品之
        數量、次數、所得款項，暨其智識程度、生活狀況、參
        與程度以及犯後坦承犯行態度良好等一切情況，量處如
        主文所示之刑，以示儆懲。
三、沒收部分：
（一）、按犯第四條至第九條之罪者，其供犯罪所用或因犯罪所
        得之財物，均沒收之，如全部或一部不能沒收時，追徵
        其價額或以其財產抵償之，毒品危害防制條例第十九條
        第一項定有明文，惟仍須以該物屬於犯人者為限，始得
        沒收之（最高法院九十三年度臺上字第五三三六號）；
        又被告販毒所得金額之計算方式，採最有利於被告之原
        則，均如附表所示，依附表計算之總額，為販毒所得之
        物，應依毒品危害防制條例第十九條第一項規定，諭知
        沒收，如全部或一部不能沒收時，以其財產抵償之。
（二）、另扣案之行動電話一支及ＳＩＭ卡一張（門號0000
        000000號）係被告所有供販賣第一級毒品所用之
        聯絡工具，係供被告販賣毒品犯行使用之物，應依毒品
        危害防制條例第十九條第一項之規定宣告沒收之。
據上論斷，應依刑事訴訟法第二百九十九條第一項前段，毒品危
害防制條例第四條第一項、第十八條第一項、第十九條第一項前
段，刑法第十一條、第五十九條，判決如主文。
本案經檢察官丁○○到庭執行職務。
中    華    民    國    97    年    5     月    14    日
                  刑事第四庭    審判長法  官  鄭文祺
                                      法  官  許蕙蘭
                                      法  官  黃翰義
附表：
┌──┬───────┬──────────────────┐
│編號│販賣海洛因時間│販賣海洛因之地點、對象、次數及價格  │
├──┼───────┼──────────────────┤
│一  │民國（下同）九│己○○以0000000000、○九三│
│    │十五年九月三日│0000000號電話撥打庚○○使用之│
│    │、同年月五日、│0000000000號電話，在臺南縣│
│    │十一日及二十四│永康市○○路與砲校前或砲校後方之墓地│
│    │日            │等處，向庚○○購買海洛因四次，每次五│
│    │              │百元至一千元（依最有利於被告之原則，│
│    │              │販賣四次，每次五百元，其販毒所得為二│
│    │              │千元）。                            │
├──┼───────┼──────────────────┤
│二  │九十六年九月十│戊○○以0000000000號電話撥│
│    │二日          │打庚○○使用之0000000000號│
│    │              │電話，於九十六年九月十二日向庚○○以│
│    │              │一千元購買一次海洛因（販毒所得為一千│
│    │              │元），交易地點在臺南縣永康市○○○路│
│    │              │即庚○○住處樓下完成毒品交易。      │
├──┼───────┼──────────────────┤
│三  │九十六年九月八│陳彥彰以0000000000、○九二│
│    │日、同年十月二│0000000號電話撥打庚○○之電話│
│    │十日          │，向庚○○購買海洛因二次，每次購買五│
│    │              │百元或一千元（依最有利於被告之原則，│
│    │              │以販賣二次，每次五百元計算，其販毒所│
│    │              │得為一千元），交易地點在臺南縣永康市│
│    │              │中山東路超商等地。                  │
├──┼───────┼──────────────────┤
│四  │九十六年九月五│丙○○以000000000號家用電話│
│    │日（公訴意旨誤│撥打庚○○使用之0000000000│
│    │載為九十六年八│號電話，向庚○○購買海洛因一次，該次│
│    │月至十月）    │購買五百元（公訴意旨誤載為一千元，依│
│    │              │最有利於被告之原則，其販毒所得為五百│
│    │              │元），交易地點在臺南縣永康市○○○路│
│    │              │即庚○○住處樓下。                  │
└──┴───────┴──────────────────┘
以上正本證明與原本無異。
如不服本判決應於收受本判決後10日內向本院提出上訴書狀，並
應敘述具體理由。如未敘述上訴理由者，應於上訴期間屆滿後20
日內向本院補提理由書狀（均須按他造當事人之人數附繕本）「
切勿逕送上級法院」。
                                      書記官  謝文心
中    華    民    國    97    年    5     月    14    日
附錄本件論罪科刑法條全文：
毒品危害防制條例第4條
製造、運輸、販賣第一級毒品者，處死刑或無期徒刑；處無期徒
刑者，得併科新臺幣 1 千萬元以下罰金。
製造、運輸、販賣第二級毒品者，處無期徒刑或7年以上有期徒
刑，得併科新臺幣7百萬元以下罰金。
製造、運輸、販賣第三級毒品者，處5年以上有期徒刑，得併科
新臺幣5百萬元以下罰金。
製造、運輸、販賣第四級毒品者，處3年以上10年以下有期徒刑
，得併科新臺幣3百萬元以下罰金。
製造、運輸、販賣專供製造或施用毒品之器具者，處1年以上7
年以下有期徒刑，得併科新臺幣1百萬元以下罰金。
前五項之未遂犯罰之。


司法院資訊處製作；財團法人民間司法改革基金會備份。
